【裁判字號】    98,裁,284
【裁判日期】    980212
【裁判案由】    商標評定
【裁判全文】
最  高  行  政  法  院  裁  定
                                       98年度裁字第284號
上  訴  人  台灣宅配通股份有限公司
代  表  人  甲○○
訴訟代理人  徐宏昇律師
被 上訴 人  經濟部智慧財產局
代  表  人  王美花
參  加  人  乙○○
上列當事人間商標評定事件，上訴人對於中華民國97年9月10日
臺北高等行政法院97年度訴字第1136號判決，提起上訴，本院裁
定如下：
    主  文
上訴駁回。
上訴審訴訟費用由上訴人負擔。
    理  由
一、按對於高等行政法院判決之上訴，非以其違背法令為理由，
    不得為之，行政訴訟法第242條定有明文。依同法第243條第
    1項規定，判決不適用法規或適用不當者，為違背法令；而
    判決有同條第2項所列各款情形之一者，為當然違背法令。
    是當事人對於高等行政法院判決上訴，如依行政訴訟法第24
    3條第1項規定，以高等行政法院判決有不適用法規或適用不
    當為理由時，其上訴狀或理由書應有具體之指摘，並揭示該
    法規之條項或其內容；若係成文法以外之法則，應揭示該法
    則之旨趣，倘為司法院解釋或本院之判例，則應揭示該判解
    之字號或其內容。如以行政訴訟法第243條第2項所列各款情
    形為理由時，其上訴狀或理由書，應揭示合於該條項各款之
    事實。上訴狀或理由書如未依此項方法表明者，即難認為已
    對高等行政法院判決之違背法令有具體之指摘，其上訴自難
    認為合法。
二、本件參加人乙○○前於民國91年8月15日以「喜第宅配通SID
    Y及圖」服務標章，指定使用於當時商標法施行細則第49條
    所定商品及服務分類表第39類之「貨物配送」服務，向被上
    訴人申請註冊，經被上訴人審查，核准列為註冊第184245號
    服務標章（下稱系爭商標，詳見附圖(一)）。嗣商標法於92年
    11月28日修正施行，依現行商標法第85條第1項規定，系爭
    服務標章應視為商標，而依同法第91條第2項規定：對本法
    修正施行前註冊之商標，於本法修正施行後申請或提請評定
    者，以其註冊時及本法修正施行後之規定均為違法事由為限
    。上訴人於96年2月16日以系爭商標有違註冊時商標法第77
    條準用第37條第7款、第12款、第14款暨現行商標法第23條
    第1項第12款、第13款、第14款之規定，並檢具如附圖(二)所
    示商標（下稱據以評定商標），對之申請評定。案經被上訴
    人審查，認系爭商標與據以評定「宅配通」、「台灣宅配通
    」等商標，非屬構成近似之商標，應無違前揭法條規定，乃
    以96年10月31日中台評字第960066號商標評定書為「申請不
    成立」之處分（下稱原處分）。上訴人不服，提起訴願，經
    訴願決定駁回，上訴人仍不服，提起行政訴訟仍遭駁回，遂
    提起本件上訴。其上訴意旨略以：原判決全然依據自然語言
    意義下之「圖樣近似」概念，判斷兩造商標是否近似，而非
    依商標法對「商標近似」之定義及規範，詳為認定有判決理
    由不備之違法；且系爭商標確有使相關消費者認為上訴人「
    宅配通」等商標系列商標，以為參加人所提供之貨運服務為
    上訴人所提供，或誤認為兩造具有分支機構、關係企業、授
    權廠商或加盟店等特殊關係，顯有致消費者混淆之虞。上訴
    人之主張符合被上訴人所發布之「混淆誤認之虞審查基準」
    ，原判決對於上開主張何以不可採，竟未置一喙，亦未對據
    爭商標是否已為消費者周知，乃至於是否為著名商標，未為
    任何認定，逕行認定兩造商標未構成近似，有判決不適用法
    規或適用不當之違法等語，雖以該判決違背法令為由，惟核
    其上訴理由，係就原審取捨證據、認定事實之職權行使，指
    摘其為不當，並就原審已論斷者，泛言未論斷，或就原審所
    為論斷，泛言其論斷矛盾，而非具體說明其有何不適用法規
    或適用法規不當之情形，並揭示該法規之條項或其內容，及
    合於行政訴訟法第243條第2項所列各款之事實，難認對該判
    決之如何違背法令已有具體之指摘。依首開規定及說明，應
    認其上訴為不合法。
三、據上論結，本件上訴為不合法。依行政訴訟法第249條第1項
    前段、第104條、民事訴訟法第95條、第78條，裁定如主文
    。
中    華    民    國    98    年    2     月    12    日
                    最高行政法院第五庭
                        審判長法官  黃  璽  君
                              法官  廖  宏  明
                              法官  鄭  忠  仁
                              法官  黃  本  仁
                              法官  吳  東  都
以  上  正  本  證  明  與  原  本  無  異
中    華    民    國    98    年    2     月    13    日
                              書記官  王  福  瀛


司法院資訊處製作；財團法人民間司法改革基金會備份。
